【裁判字號】    90,易,416
【裁判日期】    900723
【裁判案由】    偽造文書等
【裁判全文】
臺灣士林地方法院刑事判決                            九十年度易字第四一六號
    聲  請  人  台灣士林地方法院檢察署檢察官
    被      告  乙○○
右列被告因偽造文書案件，經檢察官聲請以簡易判決處刑（八十九年度偵字第一０六
六０號），本院認不宜以簡易判決處刑（九十年度湖簡字第六十一號），改依通常程
序審理，判決如左：
    主  文
乙○○行使變造汽車駕駛執照，足以生損害於公眾及他人，處有期徒刑肆月，如易科
罰金以參佰元折算壹日。扣案經變造甲○○汽車駕駛執照上所貼「乙○○」之照片壹
枚沒收。
    事  實
一、乙○○於民國（下同）八十八年十一月間已遭國防部桃園軍事法院檢察署通緝中
    。乙○○於同年十一月二十三日，在台北市○○區○○路一段二八五巷附近，拾
    獲甲○○所遺失之汽車駕駛執照一枚，明知該汽車駕駛執照係甲○○所遺失之物
    ，惟其為供日後逃避通緝之用，竟意圖為自己不法之所有，將之侵占入己。復於
    八十九年五月間，在台北縣新莊市○○路之租屋處，即基於變造駕駛執照之故意
    ，將前開甲○○汽車駕駛執照上之照片撕下，換貼成自己之照片，而變造該駕駛
    執照，足以生損害於公路機關對於汽車駕駛管理之正確性及甲○○之利益。嗣於
    八十九年十一月十三日上午八十四十分許，乙○○在台北市○○區○○路一段七
    三七巷五五號頂樓為警盤查時，為免通緝之事實遭查獲而對警出示前揭已經變造
    之汽車駕駛執照，惟為警所識破，並當場扣得該經變造之汽車駕駛執照一枚。
二、案經台北市政府警察局內湖分局報告台灣士林地方法院檢察署檢察官聲請以簡易
    判決處刑，本院改依通常程序審理。
    理  由
一、訊據被告乙○○，對於上開犯罪事實，除否認曾向警出示上開經變造之甲○○汽
    車駕駛執照部分外，餘均供認不諱，並經被害人甲○○指訴詳細，且有扣案經變
    造甲○○汽車駕駛執照一枚在卷可稽。而證人即當日查獲被告之二名警員李緯興
    、吳文義，於本院九十年七月九日審理中經訊以當時被告有無先拿出扣案甲○○
    的汽車駕駛執照壹枚行使時，證人李緯興證稱：「當時我先上頂樓，我就要他拿
    出證件，他就拿出這張駕照證件。」，證人吳文義證稱：「等我上樓去時，我就
    識破他並不是甲○○，因為他是逃兵通緝犯，我本來就知道這個人。」等語，嗣
    證人李緯興復證稱：「（問：被告當時是否有拿出扣案的駕照行使？）有。我當
    時有根據這張駕照向勤務中心查證，結果沒有他的資料，因為這個名字，沒有前
    科，就不會有紀錄。」等語明確，顯見被告乙○○確曾向員警出示上開經變造之
    駕照，才會有證人李緯興所言查證資料無著及證人吳文義所證被告是他「識破」
    的情形，況證人李緯興、吳文義非但與被告素無冤仇，且為維護社會治安之警務
    人員，當不致故意為與事實相反或不利於被告之證言，故被告乙○○所辯洵不足
    採，本案事證明確，其犯行灼然明確，應予依法論科。
二、核被告乙○○所為，係犯刑法第三百三十七條之侵占遺失物罪，及第二百十六條
    、二百十二條之行使變造特種文書罪。查被告變造特種文書後復持以行使，變造
    特種文書之低度行為行使之高度行為所吸收，不另論罪。又被告侵占甲○○遺失
    之汽車駕駛執照目的，即在日後以該駕照作為逃避通緝之用，故被告所犯上開二
    罪間，有方法結果之牽連關係，應從一重之行使變造證書罪論處。被告行使變造
    特種文書罪部分，雖未據起訴，惟此部分與變造特種文書罪間，為吸收犯關係，
    係法律上一罪，為起訴效力所及，本院自得併予審理。爰審酌被告乙○○犯罪目
    的、動機、犯罪對被害人所生之損害及被告犯罪後之態度等一切情狀，判處如主
    文所示之刑。按刑法第四十一條業於九十年一月十日修正公布並於同年一月十二
    日生效該條第一項規定：「犯最重本刑為五年以下有期徒刑以下之罪，而受六個
    月以下有期徒刑或拘役之宣告因身體、教育、職業、家庭、之關係或其他正當事
    由，執行顯有困難者，得以一元以上三元以下折算一日，易科罰金。但確定因不
    執行所宣告之刑，難收矯正之效，或難以維持法秩序者，不在此限。」，而被告
    所犯行使變造特種文書罪，係最重本刑三年以下之罪，比較新舊法結果，對被告
    不生影響，應依刑法第二條第一項段之規定，適用裁判時之刑法第四十一條第一
    項前段規定諭知易科罰金之標準。
三、扣案變造之甲○○汽車駕駛執照一枚，為甲○○所有之「遺失物」，按民法第八
    百零三條、八百零七條之規定，遺失物之拾得人需先將遺失物報告警署或自治機
    關，並將遺失物一併交存後，於六個月後所有人未認領者，遺失物之拾得人始有
    取得遺失物所有權之可能。是扣案之駕照，經被告拾得後，被告既未踐行民法有
    關取得遺失物所有權之相關法定程序，自無取得該遺失物所有權之可能，則扣案
    之駕照一張「並非被告所有」，聲請人聲請依法宣告沒收，容有誤會，然其上換
    貼被告之照片一枚，係被告所有，且供被告犯罪所用之物，應依刑法第三十八條
    第一項規定宣告沒收。
據上論斷，應依刑事訴訟法第四百五十二條、第二百九十九條第一項前段，刑法第二
條第一項前段、第二百十六條、第二百十二條、第三百三十七條、第五十五條、第四
十一條第一項前段、第三十八條第一項，罰金罰鍰提高標準條例第一條前段、第二條
，判決如主文。
本案經檢察官張嘉芬到庭執行職務
中      華      民      國      九十      年      七    月    二十三    日
                                      臺灣士林地方法院刑事第四庭
                                          法  官  楊迺伶
右正本證明與原本無異。
如不服本判決，應於判決送達後十日內，向本院提出上訴狀。
附錄本案論罪科刑法條：
刑法第二百十二條、二百十六條、三百三十七條。


司法院資訊處製作；財團法人民間司法改革基金會備份。
